臺灣高雄地方法院刑事判決　　　　　　　99年度易字第2343號
公　訴　人　臺灣高雄地方法院檢察署檢察官
被　　　告　王士
　　　　　　鄭翔銘
　　　　　　辜宏偉
　　　　　　洪正壕
　　　　　　新福勇
上　一　人
選任辯護人　顏宏斌律師
被　　　告　黃英吉
　　　　　　倪志男
　　　　　　邱冠豪
　　　　　　　　　　2號
　　　　　　邱龍圍
　　　　　　　　　　2號
　　　　　　孫偉銘
　　　　　　黃彥棋
　　　　　　毛駿隆
上　一　人
選任辯護人　李育任律師
　　　　　　江大寧律師
被　　　告　馬文華
選任辯護人　張皓帆律師
　　　　　　黃奉彬律師
被　　　告　李政安
　　　　　　　　　　(另案法務部矯正署高雄第二監獄執行)
上列被告因詐欺等案件，經檢察官提起公訴（98年度偵字第2127
9號、第23802號、第26987號），本院判決如下：
    主  文
王士犯結夥攜帶兇器竊盜罪(車牌部分)，處有期徒刑拾月。又
犯結夥竊盜罪(貨櫃板臺車部分)，處有期徒刑壹年陸月。又犯結
夥竊盜罪(領櫃憑證部分)，處有期徒刑捌月。又共同犯行使偽造
私文書，處有期徒刑肆年陸月；如附表所示之署押，均沒收之。
應執行有期徒刑柒年肆月；如附表所示之署押，均沒收之。
鄭翔銘犯結夥攜帶兇器竊盜罪(車牌部分)，處有期徒刑拾月。又
犯結夥竊盜罪(貨櫃板臺車部分)，處有期徒刑壹年陸月。又犯結
夥竊盜罪(領櫃憑證部分)，處有期徒刑捌月。又共同犯行使偽造
私文書，處有期徒刑肆年陸月；如附表所示之署押，均沒收之。
應執行有期徒刑柒年；如附表所示之署押，均沒收之。
辜宏偉犯結夥攜帶兇器竊盜罪(車牌部分)，處有期徒刑捌月。又
犯結夥竊盜罪(貨櫃板臺車部分)，處有期徒刑壹年。又犯結夥竊
盜罪，處有期徒刑柒月(領櫃憑證部分)。又共同犯行使偽造私文
書，處有期徒刑壹年陸月；如附表所示之署押，均沒收之。應執
行有期徒刑貳年肆月；如附表所示之署押，沒收之。
洪正壕犯結夥竊盜罪(貨櫃板臺車部分)，處有期徒刑壹年。又犯
結夥竊盜罪，處有期徒刑柒月(領櫃憑證部分)。又共同犯行使偽
造私文書，處有期徒刑壹年陸月；如附表所示之署押，均沒收之
。應執行有期徒刑貳年；如附表所示之署押，均沒收之。其他被
訴部分(竊取車牌部分)，無罪。
新福勇共同犯攜帶兇器竊盜罪(車牌部分)，處有期徒刑捌月。又
犯竊盜罪(領櫃憑證部分)，處有期徒刑陸月。又共同犯行使偽造
私文書罪，處有期徒刑肆年陸月；如附表所示之署押，均沒收之
。應執行有期徒刑伍年陸月；如附表所示之署押，均沒收之。其
他被訴部分(竊取貨櫃板臺車部分)，無罪。
黃英吉共同故買贓物，處有期徒刑壹年陸月。又共同犯侵占罪，
處有期徒刑壹年。應執行有期徒刑貳年。
邱冠豪共同故買贓物，處有期徒刑壹年陸月。又共同犯侵占罪，
處有期徒刑壹年。應執行有期徒刑貳年。
倪志男牙保贓物，處有期徒刑壹年。又共同犯侵占罪，處有期徒
刑捌月。應執行有期徒刑壹年陸月。
邱龍圍搬運贓物，處有期徒刑陸月，如易科罰金，以新臺幣壹仟
元折算壹日。其他被訴部分，無罪。
黃彥棋故買贓物，累犯，處有期徒刑壹年陸月。
孫偉銘牙保贓物，處有期徒刑捌月。
馬文華無罪。
毛駿隆無罪。
李政安無罪。
    事  實
一、王士於98年7月初自新福勇處得知燁聯股份有限公司進口
    一批鎳金屬由正義貨櫃貨運有限公司(下稱正義公司)承攬運
    送，其中一只櫃號HJCU0000000號尚未提領，因王士經濟
    狀況不佳亟需用錢，遂興起盜領該貨櫃之念頭，王士先與
    新福勇共同謀議詐領貨櫃，並由新福勇提供車牌號碼X7-380
    係正義公司所屬司機潘國川所有之曳引車，可竊該車牌懸掛
    於曳引車，佯裝為正義公司之司機詐領該只貨櫃、並提供如
    何竊取提領該貨櫃之領櫃憑證，及正義公司司機領取該貨櫃
    流程順序等訊息予王士(惟竊取貨櫃板臺車不在謀議範圍
    內) ，然新福勇本身並不參與行動，適鄭翔銘當時亦失業在
    家，王士復邀集鄭翔銘、洪正壕及辜宏偉三人共同參與詐
    領貨櫃，而新福勇先前已提供如何竊取車牌及領櫃憑證資訊
    ，而與王士有直接犯意聯絡、與鄭翔銘、辜宏瑋及洪正壕
    有間接犯意聯絡(洪正壕沒有竊取車牌犯意；新福勇沒有竊
    取貨櫃板臺車犯意)，而為下列犯行：
  (一)於98年7月12日21時30分許，由王士、鄭翔銘共同搭乘辜
    宏瑋駕駛WO-8906號小客車，前往高雄市○○區○○路「光
    稻」大型車停車場，由辜宏瑋及王士在車上把風，鄭翔銘
    下車持客觀上可供兇器使用之板手竊取潘國川所有之車牌號
    碼X7-380曳引車車牌1面。
  (二)王士與鄭翔銘、洪正壕於翌日（98年7月13日）14時許，
    共同搭乘辜宏偉所駕駛之WO-8906號自用小客車，前往高雄
    縣大寮鄉「高欣駕訓班」旁之停車場，取走向不知情之王士
    倫所借之9R-420號曳引車車頭，前開車頭由王士駕駛至高
    雄縣高鳳路與過埤路附近之路旁後，由王士與鄭翔銘將
    9R-420號曳引車車牌取下，換上竊得之X7-380號車牌，前開
    曳引車車頭換由鄭翔銘駕駛，於同日16時許，鄭翔銘將前開
    曳引車車頭駛至高雄港116號碼頭對面北防波堤旁，共乘WO-
    8906號自用小客車之王士、洪正壕及辜宏偉則一路跟隨鄭
    翔銘至前開地點，王士、鄭翔銘、辜宏瑋及洪正壕基於意
    圖為自己不法所有犯意，由辜宏瑋及洪正壕在小客車上把風
    ，而鄭翔銘及王士下車於前開地點竊取大方交通公司所有
    之貨櫃板臺車（編號261號）1台(價值約新臺幣15萬元)，附
    掛於所駕駛之曳引車。
  (三)隨即由鄭翔銘駕駛前開曳引車車頭附掛所竊得之貨櫃板臺車
    進入高雄港78號碼頭，由王士、洪正壕及辜宏偉駕駛WO-8
    906號自用小客車在碼頭外道路把風接應，王士並以行動
    電話密集聯繫指揮進入碼頭之鄭翔銘，竊取正義公司所有置
    放78號碼頭管制站之「CY領櫃憑證」得手。王士復於電話
    指揮在碼頭內之鄭翔銘接續偽簽「陳俊谷」署押及年籍資料
    於如附表所示「CY領櫃憑證」及貨櫃運送單上，用以表示「
    陳俊谷」提領該貨櫃之意，再持該偽造之領櫃憑證及貨櫃運
    送單向管理高雄港78號碼頭之「韓進公司」行使而施用詐術
    ，致該公司所屬管制人員陷於錯誤將該只貨櫃放行，而領得
    並載出燁聯股份有限公司進口之櫃號HJCU0000000號貨櫃1只
    及其中所裝載之鎳金屬，合計共重21,946公斤，價值約
    1,081 萬元，足生損害於正義公司及韓進公司對於系爭貨櫃
    管理、通關管制之正確性。
二、於98年7月13日17時許，王士等人詐得前開貨櫃後，為處
    理前開贓物：
  (一)由鄭翔銘聯絡倪志男，而倪志男基於牙保贓物之犯意，遂聯
    絡經營電視回收場之黃英吉及邱冠豪，雙方談妥後，鄭翔銘
    將前開貨櫃拖往黃英吉所經營位於高雄縣林園鄉○○路39號
    旁之回收場，經在場之倪志男、黃英吉、邱冠豪，及隨後到
    場之王士、鄭翔銘、洪正壕、辜宏偉等人共同開櫃，確定
    其中為太空包裝之鎳金屬，黃英吉及邱冠豪明知前開鎳金屬
    為贓物，先由邱冠豪當場交付12萬元予鄭翔銘，並約定交易
    價格及數量待翌日再商談，而貨櫃暫行置放該回收場由黃英
    吉及邱冠豪保管而收受之，王士駕駛前開曳引車車頭離去
    ，鄭翔銘、洪正壕、辜宏偉則一同搭乘WO-8 906號自用小客
    車離去。
  (二)於同日晚間，邱冠豪向黃英吉提議將部分鎳金屬侵占後另行
    售出牟利，經黃英吉同意後，並謀議將其中重量約5公噸左
    右之鎳金屬移至邱冠豪回收場藏匿而侵占之，遂找來倪志男
    及邱冠豪之弟邱龍圍協助，倪志男明知前開貨櫃內鎳金屬係
    王士等人暫託邱冠豪及黃英吉保管，竟與邱冠豪及黃英吉
    基於意圖為自己不法所有之犯意，利用不知前開貨櫃內鎳金
    屬係王士等人託付邱冠豪及黃英吉保管之邱龍圍，將貨櫃
    內鎳金屬卸下，並與黃英吉、邱冠豪、倪志男共同將其中約
    5公噸鎳金屬搬至邱冠豪大貨車內放置，由邱冠豪載至其所
    經營之回收場放置而侵占之(邱龍圍雖無侵占犯意，惟其觀
    諸前開鎳金屬裝載於貨櫃內，並置放於回收「電視」之回收
    場內，主觀上應可知悉係來路不明之贓物，是其係基於搬運
    贓物之犯意，而搬運前揭貨櫃內鎳金屬) 。
  (三)嗣黃英吉請孫偉銘協助找尋買家，孫偉銘明知前開鎳金屬為
    贓物，竟仍基於牙保贓物之犯意，為黃英吉聯絡黃彥棋(前
    因肅清煙毒條例等案件於民國87年6月9日入監執行，91年8
    月2日假釋出監，95年11月2日縮刑期滿執畢出監) 故買前揭
    贓物。
  (四)黃彥棋遂與孫偉銘於98年7月14日中午一同前往黃英吉之前
    開電視回收場，黃彥棋檢視鎳金屬後，明知前開鎳金屬為贓
    物，竟仍基於故買贓物之犯意，表示願以一公斤190 元之價
    格向黃英吉購買置放黃英吉電視回收場之總重約12.62公噸
    鎳金屬。而黃英吉及邱冠豪則擬以每公斤150元之價格向王
    士等人購買留置現場之鎳金屬。嗣王士等人於同日前往
    黃英吉之前開電視回收場察看物品時，質疑部分鎳金屬遭侵
    占，惟邱冠豪及黃英吉均否認，王士等人迫於無奈，僅得
    同意黃英吉及邱冠豪以一公斤150元之價格購買留置現場之
    鎳金屬，而由邱冠豪及黃英吉故買總重約12.62公噸鎳金屬
    既遂。
  (五)嗣邱冠豪及黃英吉再以每公斤190元轉賣給黃彥棋，由黃彥
    棋故買留置現場12.62公噸鎳金屬既遂。至於黃英吉、邱冠
    豪及倪志男私藏之約5公噸鎳金屬，則於同日透過孫偉銘介
    紹以同樣價格亦售予黃彥棋，而由黃彥棋接續故買之。
三、黃彥棋購得前開鎳金屬均放置在其所經營位於高雄縣大社鄉
    ○○路98-35號之資源回收場，隨即再透過不知情之毛駿隆
    請其幫忙找買主，毛駿隆為黃彥棋介紹不知情之馬文華購買
    前開鎳金屬，馬文華與黃彥棋談妥以每公斤260元之價格購
    買其所取得之前開鎳金屬，馬文華購得前開鎳金屬後，隨即
    於98年7月23日以每公斤266元之價格出口至香港再轉至中國
    大陸。案經正義貨櫃貨運有限公司報警，經警循線查獲，始
    悉上情。
四、案經正義公司訴由內政部警政署高雄港務局警察局報請臺灣
    高雄地方法院檢察署檢察官偵查起訴。
    理  由
壹、證據能力部分
一、按被告以外之人於偵查中向檢察官所為陳述，除顯有不可信
    之情況者外，得為證據，刑事訴訟法第159條之1第2項定有
    明文。偵查中對被告以外之人（包括證人、鑑定人、告訴人
    、被害人及共同被告等）所為之偵查筆錄，或被告以外之人
    向檢察官所提之書面陳述，性質上均屬傳聞證據。惟現階段
    刑事訴訟法規定檢察官代表國家偵查犯罪、實施公訴，依法
    其有訊問被告、證人及鑑定人之權，證人、鑑定人且須具結
    ，而實務運作時，檢察官偵查中向被告以外之人所取得之陳
    述，原則上均能遵守法律規定，不致違法取供，其可信度極
    高。除反對該項供述得具有證據能力之一方，已釋明「顯有
    不可信之情況」之理由，或該偵查中之陳述除另違反應具結
    而未具結之規定外，應具證據能力。被告即證人王士於98
    年8月18日、倪志男於99年1月14日、邱冠豪於99年1月14日
    、鄭翔銘於98年10月2日、黃英吉於99年1月14日、黃彥棋於
    99年3月8日、毛駿隆於99年4月13日、馬文華於98年8月11日
    及99年4月13日、邱龍圍於99年1月14日、孫偉銘於99年3月8
    日偵查中證述，及證人李秋芬於99年6月21日偵查中證述，
    均經合法具結後而為陳述，有各該偵訊筆錄及結文在卷可稽
    ，本件被告或其等辯護人未指明有何顯不可信之情形，是以
    上證人偵查中證述內容，均有證據能力。
二、按被告以外之人於檢察事務官、司法警察官或司法警察調查
    中所為之陳述，與審判中不符時，其先前之陳述具有較可信
    之特別情況，且為證明犯罪事實存否所必要者，得為證據，
    刑事訴訟法第159條之2定有明文。是依本條規定，被告以外
    之人於檢察事務官、司法警察（官）調查時所為之陳述，屬
    傳聞證據，依同法第159條第1項規定，本無證據能力，必具
    備「可信性」及「必要性」二要件，始例外得適用上開第
    159條之2規定，認有證據能力，而得採為證據。此之「必要
    性」要件，必須該陳述之重要待證事實部分，與審判中之陳
    述有所不符，包括審判中改稱忘記、不知道或未為詳盡說明
    等雖非完全相異，但實質內容已有不符者在內，且該審判外
    之陳述，必為證明犯罪之待證事實存在或不存在所不可或缺
    ，二者兼備，始足當之。故此所謂「為證明犯罪事實存否所
    必要者」，既必須達不可或缺之程度，自係指就具體個案案
    情及相關卷證判斷，為發現實質真實目的，認為除該項審判
    外之陳述外，已無從再就同一供述者取得與其上開審判外陳
    述相同供述內容，倘以其他證據代替，亦無從達到同一目的
    之情形而言（最高法院95年度台上字第4414號判決意旨參照
    ）。另「可信性」要件，乃指陳述係在特別可信為真實之情
    況下所為者而言，例如被告以外之人出於自然之發言，或違
    反自己利益之陳述等特別情形均屬之（最高法院95年度台上
    字第5740號判決意旨參照）。證人王士、鄭翔銘、黃英吉
    及邱冠豪於本院審理時均到庭作證，證人王士就警詢中證
    述關於新福勇部分與審判中不一致、鄭翔銘就警詢證訴關於
    辜宏瑋及洪正壕事先參與討論部分改稱不知情、黃英吉就警
    詢中證述向黃彥棋收多少錢部分稱已經不記得、邱冠豪就警
    詢證稱所收貨櫃賣給何人部分亦稱不記得、馬文華就買賣價
    格未如警詢詳盡說明，顯然渠等審理中所證內容與警詢已有
    實質不符，且渠等警詢所述均為證明犯罪事實所必要，又渠
    等於警詢時之陳述，均未主張有何出於強暴脅迫之情事，而
    無證據足證上開陳述係出於非任意性，且渠等陳述並非有利
    於自己，故其上開警詢時之陳述，應係出於自然之發言，以
    上證人警詢所述具有「必要性」及「可信性」，均具有有證
    據能力。另證人黃彥棋、毛駿隆本院審理時證述內容與警詢
    所述內容相符，而警詢並無較為可信之特別情狀，自應以其
    等本院審理時證述，有證據能力。
三、被告以外之人於審判外之言詞或書面陳述，除法律有規定者
    外，不得作為證據；被告以外之人於審判外之陳述，雖不符
    刑事訴訟法第159條之1至之4之規定，然經當事人於審判程
    序同意作為證據，法院審酌該言詞陳述或書面陳述作成時之
    情況，認為適當者，亦得為證據；刑事訴訟法第159條第1項
    、第159條之5第1項分別定有明文。證人倪志男、辜宏瑋、
    洪正壕、新福勇、邱龍圍、孫偉銘、李政安、李秋芬、潘國
    川、黃一民、謝淑芬、侯秉昆及王致凱於警詢所為證述，均
    非公務員違背法定程序所取得，檢察官及被告等或其等辯護
    人於本院均同意作為認定事實之證據，且審酌該證人或書面
    陳述作成時之情況，並無違法不當或證明力明顯過低之瑕疵
    ，認為以之作為證據為適當，得作為證據。
貳、實體部分
一、犯罪事實一部分
  (一)訊據被告王士坦承竊取板車及詐領貨櫃，惟矢口否認竊取
    車牌犯行，辯稱：車牌是鄭翔銘去偷的云云；被告鄭翔銘坦
    承竊取板車及詐領貨櫃犯行；被告辜宏瑋及被告洪正壕均坦
    承有隨行同車，惟辯稱當時對於詐領貨櫃乙事並不知情云云
    ，惟查：
  1.犯罪事實欄一(一)所示竊取車牌部分
    潘國川所有車牌號碼X7-380車牌於98年7月15日發現遭竊等
    情，業據證人潘國川警詢證述明確，該車牌究竟於98年7月
    12日或13日遭竊，因潘國川遲至同月15日始發現其車牌遭竊
    ，因而無法確定。而被告起初於98年7月16日警詢固坦承其
    於98年7月12日晚間獨自持扳手前往孔鳳路「光稻」停車場
    竊取該車牌，惟嗣後警詢及偵查中則改稱係98年7月13日白
    天，由鄭翔銘獨自前往停車場竊取等語，究該車牌遭竊時間
    為何，則有不明，應參酌全案卷證而為認定。參以被告鄭翔
    銘於98年10月2日偵查中以證人身分證稱於詐領貨櫃前一天
    星期天晚上當天有下雨，有與王士、辜宏瑋一起去偷車牌
    等語，雖其證稱當晚沒有偷到車牌，惟就偷車牌時間係在詐
    領貨櫃前一天晚上乙情，所證與被告辜宏瑋於98年8月11日
    警詢以證人身分證稱係在詐領貨櫃前晚上竊取車牌1面等語
    ，就竊取車牌的時間係在詐領貨櫃前一天晚上乙情，所述內
    容互為相符，再參酌竊取車牌需持工具拔卸車牌，於日間光
    天化日之下，持工具竊取車牌，易被人發現而遭查獲，是應
    以該車牌在詐領貨櫃前一日晚間遭竊取乙情，較與事實相符
    。至實際參與竊取該車牌之人為何人，被告王士雖證稱係
    鄭翔銘竊取，惟辜宏瑋於98年8月11日警詢既證稱係伊與王
    士、鄭翔銘共同前往停車場，由鄭翔銘下車竊取該車牌，
    參以鄭翔銘雖否認有竊得車牌，但亦坦承在詐領貨櫃前一晚
    有與王士、辜宏瑋共乘一車前往停車場準備竊取車牌等語
    ，渠等所述參與竊取車牌之人，均為辜宏瑋、王士及鄭翔
    銘，是應以辜宏瑋駕車搭載王士及鄭翔銘於詐領貨櫃前晚
    共同前往停車場，由王士及辜宏瑋在車上把風，鄭翔銘下
    車竊取車牌乙情，較與事實相符。(洪正壕就此部分犯行無
    罪理由，詳如後述) 。至新福勇雖無人證述其有實際參與竊
    取該車牌之著手，惟從王士於98年8月18日偵查中證稱：
    小強是叫新福勇，他在正義公司擔任司機，我有問小強貨櫃
    是何物，小強說他不確定，應該是鎳，小強問我要幹嘛，我
    跟他說要載出來賣，如果配合我，我會給他好處，事後小強
    有收40萬元，我大約在14日下午變賣貨櫃內物品後，大約18
    時我就拿到鳳山市○○路釣蝦場給小強，他就收下，後來東
    窗事發，他的公司在查，所以在16日小強在鳳山市○○○街
    路邊把40萬元還給我等語，雖被告王士就新福勇提供訊息
    之內容為何，拒不吐實，惟就從遭竊之車牌之車主潘國川即
    為正義公司所屬司機，業據證人潘國川警詢證述明確，而被
    告新福勇亦在正義公司擔任司機，業據被告新福勇所自承，
    又被告王士、鄭翔銘及辜宏瑋均非正義公司所屬司機，然
    被告王士於98年8月6日偵查中自承有注意過車牌號碼X7-3
    80之拖車可以進去載貨櫃等語，是被告王士並非正義貨櫃
    所屬司機，既可知悉該遭竊車牌係正義公司所屬司機潘國川
    所有，且該車可以進入貨櫃領取正義公司承攬運送之貨櫃，
    顯然應係在正義公司擔任司機之被告新福勇所提供之訊息，
    且被告新福勇事後有分得40  萬元報酬，益徵被告新福勇有
    參與謀議之事實甚明，否則被告新福勇並無握有被告王士
    詐領貨櫃之證據，何以被告王士事後要給付40萬元要求被
    告新福勇封口，足認被告新福勇應就詐領貨櫃乙事事前有提
    供重要資訊予王士，從而，被告新福勇對於被告王士將
    會竊取該車牌乙事，亦應事先有所謀議，且被告新福勇對於
    車牌材質為金屬，拆卸則需持扳手乙情，亦應有所知悉，是
    被告新福勇對於被告王士將持扳手竊取潘國川所有車牌乙
    事，應有所預見，然被告王士究為一人獨自行竊，亦或結
    夥行竊，則非被告新福勇所能預見，而被告鄭翔銘、辜宏瑋
    、洪正壕亦不認識被告新福勇，亦未曾與被告新福勇參與謀
    議，是被告新福勇應僅係提供資訊予王士，對於王士找
    何人及找幾個人參與犯案，應毫無所悉，且卷內並無其他相
    關事證可證明被告新福勇對於結夥三人此情有所謀議，是被
    告新福勇應僅對持扳手竊取該車牌部分，有所預見及謀議。
  2.犯罪事實欄一(二)所示竊取貨櫃板臺車部分
    被告王士向其兄王士倫借用車牌號碼9R-420曳引車，更換
    前揭竊得車牌後，由鄭翔銘駕駛該曳引車，王士、辜宏瑋
    及洪正壕共同乘小客車，共同前往王致凱停放貨櫃板臺車地
    點，由辜宏瑋及洪正壕在車上把風，王士及鄭翔銘下車竊
    取王致凱貨櫃臺板車等情，業據證人王致凱於98年7月18日
    警詢證述其貨櫃臺板車遭竊等語，復有被告王士於98年8
    月6日、10日警詢、98年8月18日偵查中；被告鄭翔銘於98年
    8月11日警詢、98  年10月2日偵查中；被告辜宏瑋及被告洪
    正壕於98年8月11 日警詢中證述渠等竊取貨櫃臺板車之分工
    情形明確，互核所述大致相符，堪認屬實。被告辜宏瑋及洪
    正壕既知悉被告王士向其兄僅借得曳引車，並未借得貨櫃
    臺板車，且借得曳引車後隨即有更換車牌之事實，顯有避免
    遭檢警以車籍資料追查身份之意圖，車牌更換完畢後，立即
    於路邊拖引貨櫃板臺車，並無再與他人聯繫商借貨櫃板臺車
    之情形，渠等應能認知該貨櫃板臺車應係竊取他人之物，以
    避免遭查獲渠等真實身分，自難謂被告辜宏瑋及被告洪正壕
    對於竊取該貨櫃板臺車乙情，主觀上毫無認識之情(至新福
    勇此部分無罪之理由，詳如後述)。
  3.犯罪事實欄一(三)所示竊取領櫃憑證及行使偽造文書部分
    被告鄭翔銘駕駛曳引車進入高雄港78號碼頭，被告王士與
    辜宏瑋及洪正壕同乘自用小客車在碼頭外等候把風，被告鄭
    翔銘依被告王士以電話指示被告鄭翔銘先竊取「CY領櫃憑
    證」，並接續偽簽「陳俊谷」署押及年籍資料在「CY領櫃憑
    證」及貨櫃運送單上，再持該偽造之領櫃憑證及貨櫃運送單
    向管理高雄港78號碼頭之「韓進公司」行使，並領得燁聯股
    份有限公司進口之櫃號HJCU0000  000號貨櫃1只及其中所裝
    載之鎳金屬之事實，業據被告王士於98年8月6日警詢及98
    年8月18  日偵查中證述，及被告鄭翔銘於98年8月11日警詢
    及98年10 月2日偵查中證述甚詳，渠等就被告鄭翔銘駕駛曳
    引車進入碼頭內，依被告王士電話指示詐領貨櫃等情，互
    核證述均為一致，而被告辜宏瑋及被告洪正壕，均明知同車
    之被告王士以電話指示被告鄭翔銘如何竊取領櫃憑證及詐
    領貨櫃，及事後均有分得贓款乙情，業據被告辜宏瑋及被告
    洪正壕於98年8月11日警詢自承在卷，參酌渠等與被告王士
    一同在小客車上把風接應，事後並分得贓款，顯有均有以
    自己犯罪意思而為把風接應之行為。被告辜宏瑋及洪正壕既
    明知渠等所為係詐領貨櫃之行為，而所謂詐領貨櫃，必然不
    會留下領櫃之人真實姓名年籍，所留領櫃人資料必定為虛偽
    年籍資料，被告辜宏瑋及洪正壕既已知要詐領貨櫃，則對此
    事實，則不能諉為不知，是被告辜宏瑋及洪正壕則對於詐領
    貨櫃所需在領櫃憑證上偽簽他人姓名年籍乙事，應當知悉，
    且被告鄭翔銘於98年8月11日警詢證稱：詐領貨櫃前，3次與
    王士見面，我都有帶辜宏瑋及洪正壕一起與王士商議，
    所以他們2人都知道要做這件不法情事等語，堪認被告辜宏
    瑋及洪正壕有行使偽造文書之犯意聯絡，從事先有參與謀議
    ，現場有把風接應行為，事後又有分贓之情，堪認渠等對為
    詐領貨櫃而必需之行使偽造私文書犯行，均有犯意聯絡及行
    為分擔。至被告新福勇雖無實際著手參與此部分犯行，惟被
    告王士既證述曾向新福勇表示有事先要求其配合，並允諾
    可以獲得好處等語，已如前述，而被告王士於98年8月18
    日偵查中以證人身分證稱於98年7月14日新福勇有詢問貨櫃
    的事情處理怎麼樣，而伊有於當日交付40萬元給新福勇等語
    ，從被告王士本件詐領貨櫃後僅銷贓獲得130萬元，竟甘
    願交付其中40萬元給新福勇，再參酌被告王士並非正義貨
    櫃之司機，其如何知悉正義貨櫃司機領櫃之流程及領櫃單置
    放何處，又被告鄭翔銘於98年8月11日警詢證稱王士事先
    找好的買主不敢收贓，所以我就找我國中同學倪志男等語，
    而被告王士於98年8月11日警詢亦不否認因為找不到人收
    購，而有請鄭翔銘詢問有無他人可以收購等語，足認被告王
    士確有事先找好銷贓管道之情，倘若被告新福勇無告知王
    士所領貨櫃內容物為何，被告王士何以能事先找好銷贓
    管道，倘被告新福勇無告知其領櫃單置放何處，領櫃順序流
    程為何，被告王士並非正義公司之司機，其如何知悉正義
    公司領櫃單置放何處，該公司領櫃之順序流程為何，足認正
    義公司領櫃單置放何處，及領櫃流程為何，均為正義公司之
    司機新福勇事先告知王士，而被告新福勇有事後分贓之情
    ，足認被告新福勇對於被告王士竊取領櫃憑證及詐領貨櫃
    乙事，均於事先有所謀議。又卷內事證僅能認定被告新福勇
    有提供貨櫃內容物為何、領櫃憑證置放何處及領櫃流程順序
    為何等資訊予王士，然並無證據可資證明被告新福勇知悉
    鄭翔銘、辜宏瑋及洪正壕有參與犯行，而鄭翔銘、辜宏瑋及
    洪正壕亦證稱均不認識被告新福勇，自難認被告新福勇對於
    結夥三人乙情，主觀上有所認識。
  (二)綜上所述，被告王士、鄭翔銘、辜宏瑋、洪正壕及新福勇
    ，以上犯行，堪以認定，應依法論科。
二、犯罪事實二部分
  (一)訊據被告倪志男矢口否認牙保贓物及侵占犯行，辯稱不知道
    鄭翔銘拖來的貨櫃是贓物云云；被告黃英吉失口否認故買贓
    物及侵占犯行，辯稱不知道是贓物，且因為我原本要賣王士
    1公斤110元，因為王士說要賣1公斤150元才願意，所以
    我才私藏5公噸當補償云云；被告邱冠豪矢口否認故買及侵
    占犯行，辯稱當時王士及鄭翔銘沒有說是贓物，本來要賣
    我們每公斤130元，後來賣我們150元，所以我們私藏5公噸
    云云；被告邱龍圍矢口否認搬運贓物犯行，辯稱事後我哥邱
    冠豪才告訴我這些東西是贓物云云；被告孫偉銘矢口否認牙
    保贓物犯行，辯稱我不知道向黃彥棋向黃英吉購得的鎳是贓
    物云云；被告黃彥棋矢口否認故買贓物犯行，辯稱我不知道
    是贓物云云，惟查：
  1.被告王士等人銷贓的經過情形，業據被告倪志男、黃英吉
    、邱冠豪、邱龍圍、孫偉銘及黃彥棋證述明確，參酌(1)被告
    倪志男於98年8月11日警詢證稱：鄭翔銘打我的行動電話問
    我是否有人要購買「鎳」這種東西，我跟他說我不懂，所以
    我介紹黃英吉給他認識，鄭翔銘就把貨櫃曳引車開入黃英吉
    所有電視回收場內放置，因為該批貨我沒辦法處理，所以我
    才介紹鄭翔銘給黃英吉認識，讓他們自己商談買賣價格，後
    來我們離開現場，當天晚上22時我與黃英吉、邱冠豪回到電
    視回收場現場，用堆高機將貨櫃內的鎳卸在地上，我跟鄭翔
    銘說鎳卸下後，空貨櫃要馬上拖走，我有叫鄭翔銘將空貨櫃
    拖走，隔天我與黃英吉、邱冠豪、鄭翔銘及王士有到現場
    ，後來黃英吉聯絡處理鎳的人有到現場，將鎳載到大社鄉一
    處資源回收場，看到一名男子拿錢給黃英吉，黃英吉再拿給
    王士等語；(2)被告黃英吉於98年8月11日警詢及99年1月14
    日偵查中證稱：鄭翔銘打電話給倪志男說有一批貨給倪志男
    看，並問說有沒有地方可放置，倪志男就跟他說可以載到我
    回收場放，我因為在場，所以知道倪志男與鄭翔銘對話內容
    ，鄭翔銘及王士將貨櫃拖到我的回收場內，開櫃拿裡面東
    西給我看並說是鎳，要我去打聽價錢，隨後鄭翔銘及王士
    將曳引車開走離開，我打電話給孫偉銘要他幫我打聽價錢，
    當晚邱冠豪提議該批貨既是不法所得，何不偷偷吊幾包私下
    藏匿變賣，當晚我與邱冠豪用堆高機將6包鎳放至邱冠豪大
    貨車上，由邱冠豪自行運往藏匿，隔天孫偉銘打電話告訴我
    要以每公斤190元收購，而我要一每公斤150元賣給王士，
    當日黃彥棋及孫偉銘開車來，把在我回收場的鎳吊上車，隨
    後我與邱冠豪、倪志男、王士及鄭翔銘一起到黃彥棋位於
    大社的資源回收場，過磅確定重量後，孫偉銘當場拿錢給我
    ，我當面將價金交給王士，私藏的鎳在同日也以相同價錢
    賣給黃彥棋等語；(3)被告邱冠豪於98年8月11日警詢證稱：
    倪志男當時在我家，鄭翔銘打電話給倪志男表明有個貨櫃要
    拖到我的資源回收場，因為我的資源回收場路面整修，無法
    停放，所以我徵得黃英吉同意，借用他的回收場放貨櫃，貨
    櫃到黃英吉回收場開櫃後，發現貨櫃裡面全是鎳，我與王士
    取出部分鎳，準備各自攜至回收場鑑價，談妥後即將貨櫃
    關閉，大家返家休息，當晚我與黃英吉謀議，為了將其中部
    分鎳竊取個別販售，夥同我弟弟邱龍圍、倪志男及黃英吉，
    利用深夜將貨櫃內鎳卸下，將其中6大袋以大貨車載到我的
    資源回收場贓放，隔天黃英吉透過孫偉銘聯絡買家到黃英吉
    回收場將鎳載往大社資源回收場，王士懷疑鎳有短少，後
    來一每公斤150元價格向王士買現場的鎳，當天晚上我與
    黃英吉再將暗藏6袋鎳賣給大社同一家資源回收場等語；(4)
    被告邱龍圍於98年8月17日警詢證稱：當晚是我哥邱冠豪打
    電話要我過去幫忙，當時我負責爬到貨櫃裡面用繩子綁大空
    包，然後用堆高機拖下來，當時有我與邱冠豪、倪志男及黃
    英吉，我們將該6大包鎳裝上我哥哥的貨車上後，我就離開
    等語；(5)被告鄭翔銘於98年8月11日警詢及98年10月2日偵查
    中證稱：我將貨櫃拖到黃英吉回收場時，邱冠豪先拿12萬元
    給我，是領到貨櫃後到黃英吉回收場，邱冠豪到提款機領給
    我的，當著大家的面前拿給我的，我有收下；(6)被告孫偉銘
    於98年8月17日警詢證稱：黃英吉打電話給我說有一批含約6
    成的鎳廢料要賣給我，然後我打電話給黃彥棋問價格，是否
    有獲利空間，經與黃英吉磋商後，以每公斤190元成交，我
    與黃彥棋雇吊桿車前往黃英吉回收場載運那批鎳廢料前往大
    社的資源回收場，我從黃彥棋拿錢給黃英吉，後來黃英吉於
    當日下午6時又載來1批相同約5噸半的鎳，亦以每公斤190元
    買下；(7)被告黃彥棋於99年3月8日偵查中及本院審理時證稱
    ：黃英吉有透過孫偉銘介紹一批貨賣給我，我當時一公斤買
    200元或205元買該批白鐵廢料等語。可知本件銷贓經過情形
    應係：鄭翔銘與倪志男電話聯絡告知有一批貨櫃需地方暫放
    等待銷贓，倪志男遂轉告邱冠豪，邱冠豪因其資源回收場前
    在整路，無法供放置貨櫃，經徵得黃英吉同意後而提供黃英
    吉電視回收場置放該貨櫃，王士峰等四人將貨櫃放置在黃英
    吉的電器回收場後，倪志男、邱冠豪及黃英吉均在場，王士
    峰及鄭翔銘表示要暫放及出售，經邱冠豪及黃英吉同意，並
    表示待詢價後翌日再決定要以何價格收購，邱冠豪並先交付
    12萬元給鄭翔銘，王士峰等四人即離去，之後黃英吉就打電
    話給孫偉銘打聽有無人願意收購，當晚邱冠豪並向黃英吉提
    議既是不法所得，何不私藏一些變賣，經黃英吉同意後，乃
    聯絡倪志男及邱冠豪之胞弟邱龍圍一同至電視回收場，將貨
    櫃內鎳卸在原地，並搬運一部分至大貨車內，由邱冠豪載往
    其資源回收場藏放，並由倪志男聯絡鄭翔銘當晚將空貨櫃拖
    走，以避免鄰居起疑，翌日孫偉銘與黃彥棋聯繫後，願意以
    每公斤190元收購，黃英吉則預備以每公斤150元向王士峰及
    鄭翔銘收購，王士峰及鄭翔銘抵達黃英吉電器回收場，質疑
    鎳有遭私吞，為黃英吉所否認，王士峰迫於無奈，只好同意
    以每公斤150元將現場留置的鎳金屬出售予黃英吉及邱冠豪
    ，而孫偉銘及黃彥棋至黃英吉電視回收場，將現場鎳載運至
    黃彥棋位於大社的資源回收場，由黃彥棋透過孫偉銘交付價
    金給黃英吉，黃英吉再交付價金給王士，待王士等人離
    去後，黃英吉及邱冠豪再將私藏的鎳金屬以同一價格出售與
    黃彥棋。
  2.從被告倪志男接獲鄭翔銘電話告知有一批貨櫃要需要藏放及
    銷贓等情，被告倪志男應已知係來路不明贓物，竟仍居間聯
    繫被告黃英吉及被告邱冠豪收贓及故買，是其如犯罪事實欄
    二(一)所為顯係牙保贓物之犯行。而王士等人將詐得貨櫃載
    至黃英吉電視回收場放置，被告倪志男、黃英吉及邱冠豪均
    在場目睹，且待王士等人離去現場，當晚被告倪志男、黃
    英吉及邱冠豪在現場卸貨時，被告邱龍圍亦加入參與卸貨，
    是被告邱龍圍亦親眼目睹貨櫃外觀，且卸貨完畢後，甚至還
    有聯絡鄭翔銘將空貨櫃拖走之情形，足認被告倪志男、黃英
    吉、邱冠豪及邱龍圍均可從貨櫃外觀，知悉該貨櫃應屬來路
    不明贓物，否則何以當晚怕鄰居發現貨櫃起疑，而有要求鄭
    翔銘將空貨櫃載離回收場之必要，足認被告倪志男、黃英吉
    、邱冠豪及邱龍圍均知悉該貨櫃係來路不明之贓物。被告邱
    龍圍雖明知該貨櫃是來路不明贓物，仍應其胞兄要求，將貨
    櫃內鎳金屬卸下，並裝載至大貨車內，是其如犯罪事實欄二
    (二)所為顯係搬運贓物犯行。被告邱冠豪於放置貨櫃當天即交
    付12萬元給鄭翔銘，而被告黃英吉詢價後翌日以每公斤150
    元向王士收購贓物，顯然被告邱冠豪及黃英吉均有意出資
    故買贓物，其等如犯罪事實欄二(四)所為，顯係故買贓物。而
    收受貨櫃當晚被告邱冠豪及黃英吉，趁尚未商定價格買入前
    保管該貨櫃之際，竟謀議將一部分鎳金屬私自藏匿，如犯罪
    事實欄二(二)所為顯係易持有為所有之侵占犯行。而被告倪志
    男因為王士等四人將貨櫃載至回收場而與黃英吉、邱冠豪
    洽談時，被告倪志男亦在場聽聞，是被告倪志男對於該貨櫃
    係王士等四人暫託保管之物，應無不知之理，被告倪志男
    竟仍參與卸貨並將部分鎳金屬搬至大貨車，由邱冠豪載往他
    處藏放，是其如犯罪事實欄二(二)所為，顯已有參與侵占之構
    成要件行為，且主觀上難謂其不知所為係侵占他人託管之物
    ，此部分應與被告邱冠豪及黃英吉論以侵占罪之共同正犯。
    而被告孫偉銘及黃彥棋，雖然翌日到場時，貨櫃已經不在現
    場，但是被告孫偉銘於當晚接到黃英吉電話，翌日就找好買
    主黃彥棋，且98年間6至7月間鎳金屬下腳料回收商回收價格
    大概為每公斤450元，有高雄縣廢棄物資源回收商同業公會
    100  年8月2日高縣廢資回收德字第10047號函在卷可憑，本
    件依正義公司陳報該貨櫃鎳金屬約佔89%，而被告馬文華於
    本院審理時則證述：伊當時測得鎳金屬成份約60%，縱以最
    有利被告黃彥棋及孫偉銘之事實認定，以該貨櫃鎳金屬僅占
    60% 計算，則每公斤回收價格應為276元(450×0.60＝276元
    )，被告黃彥棋以每公斤190元收購，已顯低於市價，參以被
    告黃彥棋以260元賣出，賺取差額每公斤高達70元，顯非合
    理利潤，是被告孫偉銘如犯罪事實欄二(三)居間介紹及被告黃
    彥棋如犯罪事實欄二(五)所收購該批鎳金屬，顯低於市價甚多
    ，且被告孫偉銘及黃彥棋均有抵達黃英吉之電視回收場，渠
    等既已目睹放置該批鎳金屬之場地為「電視回收場」，並非
    一般同業，何以在電視回收場內，竟會置放10餘噸的鎳金屬
    供販賣，此顯與常情不符，被告孫偉銘及被告黃彥棋前往黃
    英吉電視回收場載運鎳金屬，觀此不合常情之處，應可知悉
    該鎳金屬應係來路不明贓物，且被告黃彥棋以顯低於市價方
    式購賣大量來路不明鎳金屬，而被告孫偉銘仍牙保居間介紹
    買賣，堪認被告黃彥棋有故買贓物犯行，而被告孫偉銘應有
    牙保贓物犯行。
  (二)綜上所述，被告倪志男、黃英吉、邱冠豪、邱龍圍、孫偉銘
    及黃彥棋辯稱不知贓物云云，均非可採，以上犯行，堪以認
    定，應依法論科。
三、論罪科刑
  (一)犯罪事實一部分
  1.犯罪事實欄一(一)所示部分
    按刑法分則或刑法特別法中規定之結夥二人或三人以上之犯
    罪，應以在場共同實施或在場參與分擔實施犯罪之人為限，
    不包括同謀共同正犯在內（最高法院76年台上字第7210號判
    例參照），司法院大法官會議釋字第109號解釋又將「同謀
    共同正犯」與「實施共同正犯」併包括於刑法總則第28條之
    「正犯」之中。準此，如在場共同實施，或在場參與分擔實
    施竊盜行為之人不及三人，縱加上同謀之共同正犯後，刑法
    第28條所稱之共犯已達三人以上，但因在場共同或參與分擔
    實施竊盜行為之人不及三人，並不成立結夥三人以上強盜罪
    ，該參與同謀之人亦僅能成立普通強盜罪之共同正犯(參考
    最高法院89年度台非字第92號判決) 。又若共同實施，或在
    場參與分擔實施強盜行為之人已達三人以上，惟結夥已達三
    人乙事為同謀之共犯所不知者，則共同實施或在場之人，固
    仍應成立結夥三人以上竊盜罪之共同正犯，而參與同謀之人
    亦僅能成立普通強盜之共同正犯。查被告王士與鄭翔銘、
    辜宏瑋結夥三人至停車場，由鄭翔銘持扳手1支，竊取曳引
    車車牌，該扳手雖未扣案，該扳手既足以拆卸金屬材質之車
    牌，足見其質地堅硬，顯然足以對人之生命、身體、安全構
    成威脅，係屬兇器無訛，被告新福勇事先提供該車牌為正義
    公司所屬司機所有之車牌，可供懸掛於曳引車，佯為正義公
    司所屬曳引車，冒領正義公司承攬拖運之貨櫃，事後亦有分
    贓之情，顯然係以自己共同犯罪之意思，參與構成要件以外
    之行為，為共謀共同正犯，惟因僅能預見在場實施之人持扳
    手竊取該車牌，並未能預見在場之人有達三人以上，是核在
    場之被告王士、鄭翔銘、辜宏瑋所為，係犯刑法第321條
    第1項第3款、第4款之攜帶兇器結夥三人之加重竊盜罪，而
    同謀之被告新福勇，應僅論以刑法第321條第1項第3款之攜
    帶兇器之加重竊盜罪(被告洪正壕此部分無罪之理由，詳如
    後述) 。被告新福勇就攜帶兇器加重竊盜罪部分，與王士
    有直接犯意聯絡，與鄭翔銘、辜宏瑋有間接犯意聯絡。被告
    等人行為後，刑法第321條已於100年1   月10日修正，並於
    100年1月28日公布生效，新修正刑法第321條除就原條文第1
    項第1款刪除「夜間」之構成要件外，原法定刑「6月以上、
    5年以下有期徒刑」，修正後提高為「6月以上、5年以下有
    期徒刑，得併科新臺幣10萬元以下罰金」，是比較修正前、
    後之法條規定，新法並非有利於被告，自應適用行為時即修
    正前之規定加以處罰(後述所犯竊盜罪部分，因犯罪時間均
    在舊法時期，基於同一理由，亦應適用修正前規定)。
  2.犯罪事實欄一(二)所示部分
    被告王士與鄭翔銘、辜宏瑋及洪正壕四人結夥在路旁竊取
    貨櫃板臺車，核渠等係犯刑法第321條第1項第4款之結夥四
    人之加重竊盜罪(被告新福勇此部分無罪之理由，詳如後述)
    。
  3.(犯罪事實欄一(三)關於竊取領櫃憑證部分
    被告王士與鄭翔銘、辜宏瑋、洪正壕結夥四人至高雄港78
    號碼頭，由鄭翔銘進入管制站竊取CY領櫃憑證，被告新福勇
    雖事先提供正義公司領櫃憑證所在位置，供在場之人下手行
    竊，事後分贓，顯為自己之犯罪意思，參與構成要件以外行
    為，而為同謀共同正犯，惟其並未預期現場有幾人參與犯行
    ，已如前述，是核在場之被告王士與鄭翔銘、辜宏瑋、洪
    正壕，係犯刑法第321條第1項第4款之結夥四人之加重竊盜
    罪，而同謀之被告新福勇，應僅論以刑法第320條第1項之普
    通竊盜罪。被告新福勇就竊盜罪，與王士有直接犯意聯絡
    ，與鄭翔銘、辜宏瑋、洪正壕有間接犯意聯絡。
  4.犯罪事實欄一(三)關於行使偽造私文書部分
    被告王士、鄭翔銘、辜宏瑋及洪正壕共同推由鄭翔銘一人
    在領櫃憑證及貨櫃運送單上偽簽「陳俊谷」年籍資料，用以
    表示「陳俊谷」提領該貨櫃之意，再持該偽造之領櫃憑證及
    貨櫃運送單向管理高雄港78號碼頭之「韓進公司」行使而施
    用詐術，致其陷於錯誤將該只貨櫃放行，係犯刑法第216條
    、第210條行使偽造私文書罪，及刑法第339條第1項詐欺取
    財罪。檢察官認偽簽「陳俊谷」署押，僅涉犯同法第217條
    第1項之偽造署押罪，容有誤會，惟偽造署押為偽造文書之
    階段行為，偽造文書為行使偽造文書所吸收，具有實質上一
    罪關係，本院自得就行使偽造文書部分，併予審理，且因基
    本社會事實同一，並應變更起訴法條。被告王士、鄭翔銘
    、辜宏瑋及洪正壕，就上開犯行，有犯意聯絡及行為分擔，
    為共同正犯；被告新福勇就上開犯行，有事先提供正義公司
    領櫃流程，事後分贓之情形，顯然以自己共同犯罪之意思，
    參與構成要件以外之行為，為共謀共同正犯，新福勇與王士
    就上開犯行，有直接犯意聯絡，與鄭翔銘、辜宏瑋及洪正
    壕有間接犯意聯絡。偽造「陳俊谷」署押為偽造文書之階段
    行為，應為偽造文書所吸收。又接續偽造領櫃憑證及貨櫃運
    送單上「陳俊谷」署押，均係為表示領取貨櫃之人為「陳俊
    谷」之意，且目的均為詐領同一只貨櫃，應係侵害同一法益
    ，並於同一或密接時地為之，應論以接續犯，而僅論一偽造
    文書罪。又偽造文書後持以行使，其偽造文書之低度行為，
    應為行使偽造文書所吸收，不另論罪。又行使偽造私文書之
    目的，係欲詐領將該上只貨櫃所用，故其係以一行為而觸犯
    行使偽造文書及詐欺取財罪之想像競合犯，應依刑法第55條
    之規定，從一重之行使偽造私文書罪處斷。
  5.爰審酌被告王士、鄭翔銘、辜宏瑋、洪正壕及新福勇之上
    開以竊盜、偽造文書及詐欺取財之犯罪手法，除損害韓進公
    司及正義公司對於該貨櫃之權益，衡以各該竊盜財產損失及
    情節不同，所詐領之鎳金屬，合計共重21946公斤，價值約
    1081萬元，犯罪所生損害非輕，本件犯行發起者及主導者均
    係被告王士，而鄭翔銘有親自進入碼頭詐領貨櫃之犯行參
    與程度僅次於王士，而被告辜宏瑋及被告洪正壕係居隨從
    位，情節較輕等一切犯罪情狀，就被告王士、被告鄭翔銘
    、被告辜宏瑋及被告洪正壕，分別量處如主文欄所示之刑及
    應執行刑，以資儆懲。又附表所示領櫃憑證及貨櫃運送單上
    之「陳俊谷」署押各1枚，屬於偽造之署押，不問是否屬於
    被告所有，應依刑法第219條規定及共同正犯責任共同原則
    ，在被告王士、鄭翔銘、辜宏瑋、洪正壕及新福勇所犯行
    使偽造私文書項下宣告沒收。
  (二)犯罪事實二部分
  1.按所謂故買贓物，係指有償而取得贓物之持有行為，如買賣
    、互易、清償債務、代物清償、有對價之消費借貸等皆屬之
    ，對價是否相當、價款已否付清，則非所問，以現取得該贓
    物之持有者，即為既遂。又所謂牙保，係指居間介紹，不以
    介紹雙方為贓物之買賣為限，即介紹收受、搬運、寄藏、互
    易贓物者，均屬之。至所謂搬運贓物，係指藉搬移運送而移
    轉贓物原所有處所之行為，即足當之。被告倪志男明知鄭翔
    銘電話聯繫需場地置放贓物並銷贓，竟居間介紹黃英吉及邱
    冠豪收受及故買，核其如犯罪事實欄二(一)所為，係犯刑法第
    349  條第2項牙保贓物罪(故買贓物不另為無罪，詳如後述)
    。被告黃英吉、邱冠豪及倪志男明知置放於黃英吉回收場之
    貨櫃為王士銷贓前暫託保管，竟將貨櫃內鎳金屬卸下，並
    搬運一部分鎳金屬至邱冠豪的的大貨車內，移至他處藏放，
    核被告黃英吉、邱冠豪及倪志男如犯罪事實欄二(二)所為，均
    係犯刑法335條第1項侵占罪。公訴意旨雖認被告黃英吉、邱
    冠豪及倪志男此部分係犯詐欺取財罪，惟王士及鄭翔銘放
    置貨櫃隔日見鎳金屬已遭卸下時，就已質疑數量有短少，是
    王士及鄭翔銘並無陷於錯誤之情形，且王士及鄭翔銘除
    同意將留置現場鎳金屬賣出外，並無處分遭被告黃英吉、邱
    冠豪及倪志男藏匿之鎳金屬之意思，此與詐欺罪須有被害人
    陷於錯誤而為處分之構成要件不合，惟法院之審判，應以起
    訴之犯罪事實為範圍，是事實審法院依調查證據之結果所認
    定之被告犯罪事實，縱與檢察官起訴事實並非全然一致，然
    如其基本社會事實相同，法院仍應在不妨害事實同一之範圍
    內，變更起訴法條為有罪之判決，而刑法上之侵占與詐欺，
    俱以不法手段占有領得財物，其客觀構成要件之主要事實雷
    同，二罪復同以為自己或第三人不法之所有意圖為主觀要件
    ，同以他人之財物為客體，同為侵害財產法益之犯罪，犯罪
    構成要件亦具共通性（即共同概念），應認為具有同一性(
    最高法院97年度台非字第375號判決參照)，從而此部分既屬
    基本事實相同，本院自得將起訴書所引刑法第339條第2項詐
    欺得利罪，變更為同法第335條第1項之侵占罪，附此敘明(
    被告邱龍圍詐欺部分無罪，詳如後述) 。又被告邱龍圍明知
    放置在黃英吉回收場貨櫃1只是來路不明贓物，竟仍搬運至
    其兄邱冠豪之大貨車內，搬移運送而移轉贓物原所有處所，
    核其如犯罪事實欄二(二)所為，係犯刑法第349條第2項搬運贓
    物罪(故買贓物不另為無罪，詳如後述)。被告邱冠豪於貨櫃
    置放回收場當日有交付12萬元給鄭翔銘，顯然有出資故買贓
    物之意甚明，雖交付之時，尚未談定交易價格，然其既有推
    由被告黃英吉翌日尋獲買主後，以每公斤150元向王士等
    人購買置放於黃英吉回收場之鎳金屬，核被告邱冠豪、黃英
    吉如犯罪事實欄二(四)所為，均係犯刑法第349條第2項故買贓
    物罪。被告黃彥棋及被告孫偉銘均明知放置在黃英吉回收場
    鎳金屬及當日傍晚撥出之相同鎳金屬1批，從其置放位置係
    在電器回收場，且數量龐大，已可疑為來路不明贓物，被告
    黃彥棋仍以顯低於市價之價格全部購入，而被告孫偉銘仍為
    被告黃彥棋居間介紹贓物買賣，核被告孫偉銘如犯罪事實欄
    二(三)所為，係犯刑法第349條第2項牙保贓物，而被告黃彥棋
    如犯罪事實欄二(五)所為，係犯刑法第349條第2項故買贓物。
    被告邱冠豪及被告黃英吉，就犯罪事實欄二(四)開故買贓物犯
    行，有犯意聯絡及行為分擔，為共同正犯。被告邱冠豪、黃
    英吉及倪志男，就犯罪事實欄二(二)侵占犯行，有犯意聯絡及
    行為分擔，為共同正犯。而被告邱冠豪、黃英吉、倪志男利
    用不知鎳金屬係他人暫託保管之邱龍圍，將貨櫃內鎳金屬共
    同搬運至大貨車上，供載往他處藏匿侵占，係利用不知情之
    人遂行侵占犯行，為間接正犯。被告黃彥棋購入及被告孫偉
    銘牙保第1批鎳金屬，與同日被告黃彥棋購入及被告孫偉銘
    牙保第2批鎳金屬，顯係於同日緊接時間內，密接向黃英吉
    及邱冠豪購入相同內容之鎳金屬，係接續進行同一犯罪，而
    持續侵害同一法益之實質上一罪，應論以接續犯。被告黃英
    吉及邱冠豪收受贓物行為，為其等故買贓物之階段行為，均
    不另論罪。黃彥棋前因肅清煙毒條例等案件於民國87年6月9
    日入監執行，91年8月2日假釋出監，95年11月2日縮刑期滿
    執畢出監，有臺灣高等法院被告前案紀錄表在卷可憑，其受
    有期徒刑執行完畢5年內故意再犯有期徒刑以上之罪，為累
    犯，應依刑法第47條第1項規定加重其刑。
  2.爰審酌被告倪志男接獲鄭翔銘電話後，居間介紹黃英吉及邱
    冠豪收受及故買贓物，致使王士等人詐得貨櫃得以順利銷
    贓，徒增被害人追回贓物之困難，而被告黃英吉及邱冠豪心
    生貪念，與被告倪志男將暫行保管貨櫃其中部分鎳金屬約5
    公噸侵占入己，12.62公噸部分則向王士等人故買之，而
    黃英吉及邱冠豪將向王士等人購入鎳金屬及侵占入己之鎳
    金屬，均透過孫偉銘居間介紹，由被告黃彥棋全部故買之，
    渠等所為均增加贓物追回之困難度，並斟酌被告黃英吉、邱
    冠豪及倪志男侵占鎳金屬，被告黃英吉及邱冠豪居於主導地
    位，倪志男居於輔助地位，情節較輕，被告黃英吉及邱冠豪
    共同故買贓物，情節無分軒輊，且與第二次故買贓物之被告
    黃彥棋相較之下，第一次故買贓物之被告黃英吉及邱冠豪，
    情節較重，應量處較重之刑等一切具體情狀，爰量處被告倪
    志男、黃英吉、邱冠豪、邱龍圍、孫偉銘及黃彥棋各如主文
    欄所示之刑，其中被告邱龍圍所處之刑，如易科罰金，以新
    臺幣1,000元折算1日，以資儆懲。
四、無罪部分
  (一)公訴意旨認被告洪正壕，亦有參與王士、鄭翔銘及辜宏瑋
    結夥攜帶兇器竊取潘國川所有之X7-380號曳引車車牌1面犯
    行(王士、鄭翔銘、辜宏瑋此部分有罪理由及論罪，均已
    如前述)，因認被告洪正壕涉犯刑法第321條第3款、第4款加
    重竊盜罪嫌，並以被告王士、鄭翔銘及辜宏瑋之證述、證
    人潘國川指訴，為其主要論據。訊據被告洪正壕矢口否認有
    竊取該車牌犯行。查：被告王士、鄭翔銘及辜宏瑋就何人
    參與竊取潘國川所有之X7-380號車牌，雖所述互有歧異，已
    如前述，惟渠等均未曾提及被告洪正壕有參與竊取該車牌犯
    行，此部分所述則互核一致，是被告洪正壕究竟有無參與竊
    取該車牌犯行，已屬有疑。而證人潘國川證述內容，僅能證
    明其車牌有遭竊之情形，因其並未親眼目睹行竊過程，是其
    所證亦無法證明被告洪正壕有竊取車牌乙事，被告洪正壕此
    部分犯行即屬不能證明，應為無罪諭知。
  (二)公訴意旨認被告新福勇，亦有參與王士、鄭翔銘、辜宏瑋
    及洪正壕結夥竊取貨櫃板臺車犯行(王士、鄭翔銘、辜宏
    瑋此部分有罪理由及論罪，均已如前述)，因認被告新福勇
    涉犯刑法第321條第3款、第4款之加重竊盜罪，並以被告王
    士、鄭翔銘、辜宏瑋及洪正壕之證述、證人王致凱指訴，
    為其主要論據。訊據被告新福勇矢口否認有竊取該貨櫃板臺
    車犯行。查：被告僅有提供X7-380號為正義公司所屬司機之
    車牌，領櫃憑證所在位置及詐領貨櫃相關流程予王士，本
    身並未參與實際行動，已如前述，詐領貨櫃，除需自備曳引
    車頭外，亦需自備貨櫃板臺車，惟貨櫃板臺車究竟要向他人
    商借使用後歸還，抑或竊取後棄置，均有可能，卷內並無證
    據可資證明被告新福勇知悉王士係要竊取貨櫃板臺車，此
    部分既無法證明被告新福勇主觀上就竊取貨櫃板臺車乙事有
    所認識及謀議，自應為無罪諭知。
  (三)公訴意旨認為被告邱龍圍，亦與被告黃英吉、邱冠豪及倪志
    男供同贓匿貨櫃內部分鎳金屬，將王士等人交付之鎳金屬
    其中重量約5公噸左右之貨品移至他處藏匿，於翌日（98年7
    月14日）中午，王士等人前往黃英吉之前開資源回收場察
    看物品時，告知王士等人貨櫃內全部貨品為現場所示數量
    ，王士等人不疑有他因而陷於錯誤，而與倪志男、黃英吉
    、邱冠豪等人因而無庸給付遭藏匿之5公噸鎳金屬之代價，
    獲有財產上之不法利益，因認被告邱龍圍涉犯詐欺得利罪嫌
    ，並以被告邱龍圍之供述，黃英吉、邱冠豪、倪志男、王士
    、鄭翔銘之證述，為其主要論據。訊據被告邱龍圍矢口否
    認詐欺犯行，堅稱其胞兄要伊去現場幫忙，伊有爬進貨櫃內
    將鎳金屬卸下，並裝載一部分鎳金至邱冠豪大貨車內，之後
    就離開等語，經查：王士等人將詐得貨櫃拖往黃英吉回收
    場置放時，收受贓物之一方僅有倪志男、黃英吉及邱冠豪在
    場，被告邱龍圍當時並不在現場，此情無論從倪志男、黃英
    吉及邱冠豪之證述內容觀之，均為一致，被告邱冠豪雖知悉
    該貨櫃係來路不明贓物，但究竟係何人交付託管，是否為邱
    冠豪購入後所持有，抑或尚未購入而屬他人之物，卷內並無
    證據可資證明被告邱冠豪主觀上有所知悉，縱被告邱冠豪將
    貨櫃內鎳金屬搬運至大貨車上，除另該當搬運贓物罪外，如
    何能認定其有意圖為自己不法所有之詐欺犯意。而翌日黃英
    吉、邱冠豪向王士等人故買贓物時，被告邱龍圍是否有在
    場，互核倪志男、黃英吉及邱冠豪證述內容，並無一致，是
    被告邱龍圍翌日究竟有無在場，已屬有疑，縱其有在場，其
    是否有對王士等人施以詐術行為，均無證據可資認定，且
    縱使被告邱龍圍翌日單純在場，亦不能以其事後知悉前日所
    搬鎳金屬另有其主，而溯及其之前搬運鎳金屬行為即屬詐欺
    犯行，是此部分公訴人所指證據尚不足令本院形成毫無合理
    懷疑的有罪心證，自應為無罪諭知。
  (四)公訴意旨認黃彥棋購得前開鎳金屬後，將之載回其所經營位
    於高雄縣大社鄉○○路98-35號之資源回收場，隨即再透過
    毛駿隆請其幫忙找買主，被告毛駿隆明知前開鎳金屬為贓物
    ，竟仍基於牙保贓物之犯意，為黃彥棋介紹馬文華購買前開
    鎳金屬，被告馬文華明知前開鎳金屬為贓物，竟仍基於故買
    贓物之犯意，與黃彥棋談妥以每公斤260元之價格購買其所
    取得之前開鎳金屬，被告馬文華購得前開鎳金屬後，隨即於
    98  年7月23日以每公斤266元之價格出口至香港再轉至中國
    大陸，因認被告毛駿隆涉犯刑法第349條第2項牙保贓物罪，
    被告馬文華涉犯同條故買贓物罪，並以被告毛駿隆及馬文華
    之供述、黃彥棋之證述，為其主要論據。訊據被告毛駿隆及
    馬文華均堅詞否認犯行，均堅稱：不知道所購入的鎳金屬係
    贓物等語。經查：公訴意旨雖認定被告毛駿隆牙保馬文華故
    買贓物，惟起訴書記載被告馬文華以公斤260元買入，以266
    元賣出，每公斤價差只有6元，與黃彥棋以每公斤190元買入
    ，以每公斤260元賣出，與黃英吉及邱冠豪以每公斤150元購
    入，以190元賣出，每公斤價差動輒40元至70元之間，差異
    極大，馬文華以每公斤260元買入，而以266元賣出，實與一
    般故買贓物者，以顯低於行情之價格購入，再售出賺取相當
    暴利之故買贓物之常情，顯不相符。再者，被告毛駿隆及馬
    文華至黃彥棋經營資源回收場察看鎳金屬，觀諸察看鎳金屬
    場合為同業經營之場合，與常情並無不合之處，與被告黃英
    吉及邱冠豪，親眼目睹貨櫃裝載鎳金屬，或被告黃彥棋在電
    視回收場內看到存放大量鎳金屬等不合常情之景，均有所不
    同，如此能否認為被告毛駿隆及馬文華主觀上有認識所購得
    之鎳金屬均為贓物，實屬有疑，是公訴人所舉證據，尚不足
    使本院形成毫無合理懷疑之有罪心證，自應為無罪之諭知。
  (五)公訴意旨認王士事後察覺事情有異，疑似遭倪志男、黃英
    吉、邱冠豪等人黑吃黑，王士心有不甘，委託被告李政安
    出面向倪志男、黃英吉、邱冠豪等人要求補償，倪志男、黃
    英吉、邱冠豪等人拿出40萬元交予被告李政安，被告李政安
    明知前開40萬元為贓物變得之財物，竟仍基於收受贓物之犯
    意，收受其中15萬元，餘款則交予王士，因認被告李政安
    涉犯刑法第349條第1項收受贓物罪嫌，並以被告李政安供述
    、王士、鄭翔銘、黃英吉、邱冠豪之證述，為其主要論據
    。訊據被告李政安矢口否認犯行，堅稱：王士跟我說他跟
    人家買賣發生糾紛，因為我常常在林園活動，他請我幫忙瞭
    解一下，我不知道他們內部真正的糾紛，王士確實有拿15
    萬元給我等語。查被告李政安確有代王士向黃英吉、邱冠
    豪追討賠償遭侵占鎳金屬之損害，此為黃英吉及邱冠豪所不
    否認，且均坦承事後有交付40萬元解決此事，惟黃英吉及邱
    冠豪均未曾證稱所交付之款項為侵占鎳金屬變賣所得之財物
    ，且被告李政安主要係要求賠償損害，至於黃英吉及邱冠豪
    要以多少金額賠償損害，則屬雙方商談協議之內容，不能認
    被告李政安主觀上係要求黃英吉、邱冠豪將所侵占之鎳金屬
    變賣所得之特定金錢紙鈔予以返還，公訴人認被告涉犯收受
    贓物變得財物罪，無異認定被告李政安主觀上有非取得遭侵
    占鎳金屬變賣所得之特定貨幣紙鈔之意，如此已於常情有違
    ，應非被告李政安之真意，且事實上亦無法認定李政安所取
    得之40萬元現金，即為變賣鎳金屬所得之特定貨幣紙鈔，此
    部分犯行自屬不能證明，自應為無罪之諭知。
五、不另為無罪部分
    公訴意旨認被告倪志男及被告邱龍圍，與黃英吉及邱冠豪共
    同犯故買贓物部分，無非以被告倪志男及被告邱龍圍之供述
    、黃英吉、邱冠豪、黃彥棋之證述，為其主要論據，訊據告
    倪志男及被告邱龍圍堅詞否認故買贓物犯行，被告倪志男堅
    稱我只是介紹鄭翔銘與黃英吉認識，買賣價格由他們自己去
    談等語，被告倪志男堅稱：我只是去幫我哥把貨櫃內物品搬
    出，之後我就回去等語。查公訴人認被告倪志男及被告邱龍
    圍有故買贓物犯行，係以被告倪志男與故買贓物之黃英吉及
    邱冠豪同在現場，而被告邱龍圍有負責將貨櫃內鎳金屬搬運
    卸下，惟被告倪志男既為牙保贓物，已如前述，則其始終在
    場，乃為牙保之居間介紹之行為本質使然，不能僅因其在場
    ，即謂其為故買賣贓物之共同正犯，而被告邱龍圍負責將貨
    櫃內鎳金屬搬運卸下，所犯為搬運贓物罪，已如前述，不能
    僅因其有搬運贓物之行為，即謂其亦有故買贓物之行為。且
    邱冠豪於貨櫃放置黃英吉回收場，有交付12萬元給鄭翔銘，
    而黃英吉有於翌日直接將故買贓物之款項交付王士，被告
    倪志男及邱龍圍均未經手現金交付，且卷內證據資料亦無從
    證明被告倪志男及黃英吉有出資之情形，如此是否能認被告
    倪志男及邱龍圍為故買贓物之共同正犯，實屬有疑，此部分
    既無從使本院形成毫無合理懷疑之有罪心證，本應為被告倪
    志男及被告邱龍圍無罪之諭知，惟此部分既與被告倪志男所
    犯牙保贓物罪；與被告邱龍圍所犯搬運贓物罪，有實質上一
    罪關係，爰均不另為無罪之諭知。
據上論斷，應依刑事訴訟法第299條第1項前段、第300條、第301
條第1項，刑法第2條第1項前段、第28條、第55條、第320條第1
項、第321條第1項第3款、第4款、第335條第1項、第339條第1項
、第216條、第349條第2項、第47條第1項、第41條第1項前段、
第51條第5款，修正前刑法第321條第1項第3款、第4款，刑法施
行法第1條之1第1項，判決如主文。
本案經檢察官鄭靜筠到庭執行職務。
中    華    民    國   100    年    10     月    25    日
                  刑事第八庭    審判長法  官  王伯文
                                      法  官  林俊寬
                                      法  官  陳俊宏
以上正本證明與原本無異。
如不服本判決應於收受判決後10日內向本院提出上訴書狀，並應
敘述具體理由。其未敘述上訴理由者，應於上訴期間屆滿後20日
內向本院補提理由書(均須按他造當事人之人數附繕本)「切勿逕
送上級法院」。
中    華    民    國   100    年    10     月    25    日
                                      書記官  胡美儀
附表
┌──┬──────────┬─────────┐
│編號│文書名稱            │偽造之署押        │
├──┼──────────┼─────────┤
│1   │進口CY領櫃憑證      │「陳俊谷」署名壹枚│
├──┼──────────┼─────────┤
│2   │HANJIN KHH B78 EIR  │「陳俊谷」署名壹枚│
│    │(貨櫃運送單)        │                  │
└──┴──────────┴─────────┘
附錄本件論罪科刑之法條
中華民國刑法第320條第1項
意圖為自己或第三人不法之所有，而竊取他人之動產者，為竊盜
罪，處5  年以下有期徒刑、拘役或 5 百元以下罰金。
修正前中華民國刑法第321條第1項第3款、第4款
犯竊盜罪而有下列情形之一者，處 6 月以上、5 年以下有期徒
刑：
三、攜帶兇器而犯之者。
四、結夥三人以上而犯之者。
中華民國刑法第335條第1項
意圖為自己或第三人不法之所有，而侵占自己持有他人之物者，
處 5 年以下有期徒刑、拘役或科或併科 1 千元以下罰金。
中華民國刑法第349條第2項
搬運、寄藏、故買贓物或為牙保者，處 5 年以下有期徒刑、拘
役或科或併科 1 千元以下罰金。
中華民國刑法施行法第1條之1第1項
中華民國94年1 月7 日刑法修正施行後，刑法分則編所定罰金之
貨幣單位為新臺幣。